臺灣板橋地方法院刑事判決　　　　　　　94年度訴字第418 號
公　訴　人　臺灣板橋地方法院檢察署檢察官
被　　　告　甲○○
指定辯護人　本院公設辯護人　丙○○
上列被告因偽造有價證券案件，經檢察官提起公訴（92年度偵字
第14083 號），本院93年度訴字第734 號改依簡易判決處刑程序
審理改分93年度簡字第4716號，嗣本院合議庭改依通常程序審理
，判決如下：
    主  文
甲○○意圖供行使之用，而偽造有價證券，處有期徒刑參年貳月
。
乙○○署名所簽發之票載發票日為民國玖拾壹年拾壹月貳拾玖日
、面額壹佰參拾萬元正之本票壹紙沒收。
    事  實
一、緣甲○○於民國（下同）91年11間欲向聯合當舖（址設於桃
    園市○○路○ 段381 號1 樓，負責人丁○○）借款新台幣（
    下同）100 萬元，遂於聯合當舖之承辦人員陳建元與主任劉
    大川，於91年11月19日前往其位於台北縣新莊市○○路270
    巷7 弄9 號3 樓之2 住處，辦理質借手續時，甲○○為擔保
    借款清償，欲以其所購買使用而登記為其胞姊乙○○名義之
    車號6W-6758 號自用小客貨車1 部（起訴書誤載為自小客車
    ）質押借款，惟因其仍需使用該車，故該車並未質押在聯合
    當舖，但甲○○因應陳建元之要求，須簽發本票予聯合當舖
    以擔保借款之清償，詎甲○○竟萌意圖供行使之用並基於偽
    造有價證券之犯意，未得其胞姊乙○○之同意或授權，擅自
    偽簽乙○○之署名1 枚於本票之發票人欄內，且於該本票上
    記載發票日為91年11月29日、面額為0000000 元正，並於該
    本票發票人及金額欄項下各按捺自己之指印1 枚，俟發票完
    成後，即持交陳建元充作借款擔保，而行使偽造有價證券，
    陳建元遂當場以電話告知聯合當舖負責人丁○○此事，並獲
    丁○○同意借貸予甲○○100 萬元。嗣因甲○○未依約清償
    借款，而上揭本票屆期亦未獲兌付，丁○○始知受騙。
二、案經告訴人丁○○訴由臺灣桃園地方法院檢察署檢察官呈請
    臺灣高等法院檢察署檢察長令轉臺灣板橋地方法院檢察署檢
    察官偵查起訴。
    理  由
一、訊據被告甲○○於本院準備程序中與審理時固均坦承未經其
    胞姊乙○○之同意或授權，偽造乙○○之署名簽發本票並持
    交聯合當舖承辦人陳建元以行使之事實，惟辯稱：當初他們
    放款時，所有程序都是丁○○、劉大川、陳建元他們教伊的
    ，並告訴伊不會有問題的云云。經查：
（一）上開犯罪事實，除被告於偵查中與本院準備程序及審理時
      之供述外，業據告訴人丁○○於偵查時指訴綦詳，且經證
      人乙○○、陳建元、劉大川分別於偵查時證述在卷（見台
      灣桃園地方法院檢察署92年度偵字第9000號偵查卷宗92年
      6 月26日詢問筆錄、台灣板橋地方法院檢察署92年度偵字
      第14083 號偵查卷宗92年9 月5 日及同年10月9 日訊問筆
      錄），並有偽造乙○○署名為發票人之本票影本1 紙在卷
      可資佐證（附於前揭台灣桃園地方法院檢察署偵查卷宗第
      5 頁），足見被告甲○○確有未經其胞姊乙○○之同意或
      授權，即偽造乙○○為發票人簽發本票持交聯合當舖承辦
      人陳建元擔保借款之情形，堪以認定。
（二）被告甲○○雖辯稱係陳建元等人教其用其姐乙○○名義簽
      發本票乙節；惟證人陳建元於偵查時僅證稱：伊有注意到
      甲○○是以他姊姊名義質借，伊有報告公司等語，而證人
      劉大川於偵查時則證稱：他（指證人陳建元）與甲○○處
      理情況伊不知道等語（皆見同上台灣板橋地方法院檢察署
      偵查卷宗92年9 月5 日訊問筆錄），均未能證明被告前揭
      所陳述之情形，被告亦未能提出相關之證據以證其說；縱
      使被告所言屬實，以被告之年紀，應有相當之閱歷及智識
      ，理應能辨別未經他人同意或授權而以他人名義簽發本票
      ，應於法不容，況被告又自承從91年10月底陸續向聯合當
      舖借錢乙情，益見被告並非第1 次向他人借貸，應非屬輕
      率、無經驗，是被告前揭所辯，尚難讓人採信。
（三）綜上，本案事證已臻明確，被告犯行洵堪認定，自應予依
      法論科。
二、核被告甲○○所為，係犯刑法第201 條第1 項之意圖供行使
    之用而偽造有價證券罪，其偽造乙○○署名之犯行係偽造有
    價證券之部分行為，而行使偽造有價證券之低度行為為偽造
    之高度行為所吸收而均不另論罪。爰審酌被告雖無前案紀錄
    （有台灣高等法院被告前案紀錄表1 件附於本院卷內可稽）
    ，且偽造之本票僅1 紙，然事發迄今已逾2 年餘，仍未能與
    告訴人達成和解或返還部分借款金額，兼衡其犯罪之動機、
    目的、手段、被害人乙○○到庭表示願意原諒被告及犯後態
    度等一切情狀，量處如主文所示之刑。至檢察官與指定辯護
    人雖以被告之行為，顯可憫恕，而分別請求量處有期徒刑1
    年6 月及請求從輕量刑，並宣告緩刑乙節，惟查被告所為，
    尚非迫於無法克服之客觀情狀，自難謂有可憫恕情事，不得
    率以同法第59條之規定，減輕其刑，又其部分之宣告刑，已
    逾2 年以上之有期徒刑，故不具同法第74條緩刑宣告之法定
    原因，是檢察官與指定辯護人之請求，皆非有理由，附此敘
    明。至被告偽造乙○○署名所簽發之票載發票日為91年11月
    29日、面額0000000 元正之本票1 紙，雖未據扣案，惟未能
    證明業已滅失，應依刑法第205 條規定宣告沒收。
據上論斷，應依刑事訴訟法第299條第1項前段，刑法第201 條第
1 項、第205 條，罰金罰鍰提高標準條例第1 條前段，判決如主
文。
本案經檢察官孫治平到庭執行職務。
中　　華　　民　　國　　94　　年　　5 　　月　　30　　日
                  刑事第十五庭  審判長法  官　高  玉  舜
                                      法  官　吳  幸  娥
                                      法  官　陳  靜  茹
以上正本證明與原本無異
如不服本判決應於送達後10日內向本院提出上訴狀
                                      書記官　廖  美  紅
中　　華　　民　　國　　94　　年　　5 　　月　　30　　日
附錄本案論罪科刑法條全文
刑法第201條
意圖供行使之用，而偽造、變造公債票、公司股票或其他有價證
券者，處三年以上十年以下有期徒刑，得併科3000元以下罰金。
行使偽造、變造之公債票、公司股票或其他有價證券，或意圖供
行使之用，而收集或交付於人者，處一年以上七年以下有期徒刑
，得併科3000元以下罰金。
